【裁判字號】    94,訴,942
【裁判日期】    950919
【裁判案由】    毒品危害防制條例
【裁判全文】
臺灣臺北地方法院刑事判決               94年度訴字第942號
    公  訴  人  臺灣臺北地方法院檢察署檢察官
    被      告  甲○○
上列被告因違反毒品危害防制條例案件，經檢察官提起公訴（94
年度偵字第4773號），本院判決如下：
    主  文
甲○○連續轉讓第二級毒品，處有期徒刑柒月。
扣案安非他命貳包 (驗餘後淨重2.28公克)均沒收銷燬之；盛裝
安非他命之包裝袋貳個均沒收。
    事  實
一、甲○○明知第二級毒品安非他命係政府依據毒品危害防制條
    例所公告之第二級毒品，任何人不得任意持有、轉讓、施用
    ，竟基於轉讓第二級毒品之概括之犯意，自民國93年6月某
    日（檢察官誤載為8月）起迄93年10月11日下午2時間，在臺
    北市○○街169巷22號2樓住所等處所，轉讓數量不詳之第二
    級毒品安非他命予乙○○二次。嗣於93年10月11日下午2時
    許，在臺北市○○區○○路335號前，駕駛吳政洋（另經不
    起訴處分）所有9F- 4257號自小客車臨檢，而為警查獲。並
    自甲○○身上之背包內查獲其所有之安非他命二包（驗餘後
    淨重2.28公克），自黃書偉身上查獲第二級毒品安非他命一
    包 (驗餘後淨重0.19公克)，以及在9F-4257號車上查獲吳政
    洋所有不具發芽能力之大麻種子一包（驗餘後淨重27.37公
    克）、吳政洋所有施用毒品玻璃球一個、塑膠杓管一支等物
    。
二、案經臺北市政府警察局信義分局報請臺灣臺北地方法院檢察
    署檢察官偵查起訴。
    理  由
一、被告甲○○對檢察官證據清單內所列證據之證據能力均不爭
    執，經本院審酌該等證據，尚無不得為證據之情形，首開敘
    明。
二、訊據被告甲○○否認有轉讓第二級毒品之行為，辯稱: 伊都
    是與證人乙○○合買毒品，買回來後伊施用未完畢之毒品就
    放在桌上，不知道乙○○拿去用云云。惟查，證人乙○○具
    結後於審判中證稱略以：我們每次都是合資一起買，例如買
    5000元一人出資2500元，時間是案發93年6月到10月的那一
    段時間，被告沒有毒品的時候就會來找我，到我家吸食，我
    用我的毒品給被告吸食，我沒有毒品的時候，被告還有的話
    ，我就會到被告家裡施用，他也會給我用，我沒有把毒品帶
    走，大概有二次，被告一定知道我有用他的毒品，因為份量
    有減少，他也沒有跟我追討等語 (見本院95年6月8日審判筆
    錄)，被告既不否認曾與證人乙○○在其家中共同施用第二
    級毒品之事實，雖否認有轉讓給證人乙○○之情形，然衡以
    常情，被告與證人乙○○既係共買毒品、一同施用毒品之朋
    友，被告迄今亦無表示追討證人乙○○施用其毒品之意，則
    證人乙○○之證詞較為符合常情，復有扣案二包之安非他命
    在卷可證，足資認定被告自93年6月某日起迄93年10月11日
    下午2時間，曾在臺北市○○街169巷22號2樓住所等處所，
    轉讓數量不詳之第二級毒品安非他命予乙○○二次之行為。
    被告轉讓第二級毒品之事實堪以認定，應予依法論科。
二、(一)毒品危害防制條例係為防制毒品危害，維護國民身心健康
      所制定，為管制藥品管理條例之特別法。依藥事法第1條
      但書之規定，但管制藥品管理條例有特殊規定者，優先適
      用該條例。管制條例既為藥事法之特別法，則毒品危害防
      制條例即為藥事法之特別規定，轉讓第二級毒品者，毒品
      危害防制條例第8條第2項既有特別規定，自應優先於藥事
      法第83條第1 項適用 (參見臺灣高等法院95年上訴字第
      1562號判決意旨)，從而，核被告所為，係違反毒品危害
      防制條例第8條第2項之罪。被告持有第二級毒品之行為，
      為轉讓第二級毒品之行為所吸收，不另論罪。
    (二)刑法部分條文於94年2月2日修正公布，並於被告為本件犯
      罪後之95年7月1日施行，犯罪後刑罰法律修正後新舊法比
      較適用，於實務上有下列原則：(一)比較新舊法，應就罪刑
      有關法定加減原因等一切情形，綜合其全部之結果而為比
      較，再適用有利於行為人之法律處斷（最高法院88年台上
      字第5840號判決參照）；(二)須行為時法與裁判時法  均有
      處罰，始有刑法第二條第一項之比較適用新、舊法（最高
      法院88年台上字第7013號判決參照）；(三)倘新、舊法均有
      處罰，而新法之適用範圍較諸舊法有所限制時，必其行為
      同時符合修正後之法律所規定之犯罪構成要件，始有刑法
      第二條第一項但書之適用（最高法院92年台上字第42 38
      號判決參照）；(四)再者比較新舊法之結果，應全部適用舊
      法或新法，不得割裂適用（最高法院87年台非字第400 號
      判決參照）及應就罪刑有關之共犯、連續犯、累犯加重等
      暨其他法定加減原因（如身分加減）與加減例等一切情形
      ，綜其全部罪刑之結果而為比較（最高法院95年第8次刑
      事庭會議決議參照）。故經比較適用結果後，即應全部適
      用舊法或全部適用新法。經綜合比較：刑法第56條連續犯
      之規定業於94年2月2日修正刪除，並於95年7月1日施行。
      是於新法修正施行後，被告之數犯罪行為，即須分論併罰
      。此刪除雖非犯罪構成要件之變更，但顯已影響行為人刑
      罰之法律效果，自屬法律有變更，依新法第2條第1項規定
      ，比較新、舊法結果，仍應適用較有利於被告之行為時法
      律即舊法論以連續犯。故被告先後二次轉讓第二級毒品之
      行為，其時間緊接、所犯構成要件相同、顯係基於概括犯
      意反覆為之，應論以一罪，並依法加重其刑。。
    (三)爰審酌被告有施用毒品之前科（非累犯），素行尚可；犯
      罪後未坦認犯罪，惟坦認大部分之事實，犯罪後態度尚可
      ；及被告犯罪之動機、手段、目的等一切情狀，量處如主
      文所示之刑。
    (四)扣案之二包白色粉末 (驗後淨重2.28公克)，為自被告背
      包內所扣得，為被告所有，業經被告供明在卷，且經臺北
      市政府警察局鑑驗為第二級毒品安非他命，有該局鑑驗通
      知書在卷可按 (見94年偵字第4773號卷第24頁)，應依毒
      品危害防制條例第18條第1項前段沒收銷燬之，盛裝該等
      安非他命之二包裝袋，基於比較新、舊法一體適用之原則
      ，應依94年2月2日修正公布前刑法第38條第1項第2款之規
      定沒收。至於另扣得乙○○所有之安非他命一小包 (驗餘
      後淨重0.19公克)、吳政洋所有不具發芽能力之大麻種子
      一包 (驗餘後淨重27.37公克)、吳政洋所有施用毒品玻璃
      球一個、塑膠杓管一支等物，尚無積極證據證明與本件被
      告之犯行有何關連，故不於本案沒收，附此敘明。
據上論斷，應依刑事訴訟法第299條第1項前段、毒品危害防制條
例第8條第2項、第18條第1項前段；刑法第2條第1項、94年2月2
日修正公布前刑法第11條前段、第56條、第38條第1項第2款，判
決如主文。
本案經檢察官於知慶到庭執行職務
中    華    民    國    95    年    9     月    19    日
                  刑事第六庭審判長    法  官   周占春
                                      法  官   林孟皇
                                      法  官   趙子榮
以上正本證明與原本無異。
如不服本判決，應於判決送達後10日內，向本院提出上訴狀。
                                書記官  陳怡君
中    華    民    國    95    年    9     月    19    日
附錄論罪條文：
毒品危害防制條例第8條
轉讓第一級毒品者，處1年以上7年以下有期徒刑，得併科新臺幣
1百萬元以下罰金。
轉讓第二級毒品者，處6月以上5年以下有期徒刑，得併科新臺幣
70萬元以下罰金。
轉讓第三級毒品者，處3年以下有期徒刑，得併科新臺幣30萬元
以下罰金。
轉讓第四級毒品者，處1年以下有期徒刑，得併科新臺幣10萬元
以下罰金。
前四項之未遂犯罰之。
轉讓毒品達一定數量者，加重其刑至二分之一，其標準由行政院
定之。
毒品危害防制條例第18條
查獲之第一、二級毒品及專供製造或施用第一、二級毒品之器具
，不問屬於犯人與否，均沒收銷燬之；查獲之第三、四級毒品及
製造或施用毒品之器具，無正當理由而擅自持有者，均沒入銷燬
之。但合於醫藥、研究或訓練之用者，得不予銷燬。
前項合於醫藥、研究或訓練用毒品或器具之管理辦法，由法務部
會同行政院衛生署定之。


司法院資訊處製作；財團法人民間司法改革基金會備份。
